【裁判字號】    99,審訴,2046
【裁判日期】    990817
【裁判案由】    毒品危害防制條例
【裁判全文】
臺灣高雄地方法院刑事判決            99年度審訴字第2046號
公  訴  人  臺灣高雄地方法院檢察署檢察官
被      告  甲○○
上列被告因毒品危害防制條例案件，經檢察官提起公訴（99年度
毒偵字第2657號），被告就被訴事實為有罪陳述，經本院告知簡
式審判程序之旨，並聽取公訴人及被告之意見後，合議庭裁定由
受命法官獨任依簡式審判程序審理，判決如下：
    主  文
甲○○施用第一級毒品，累犯，處有期徒刑拾月。
    事  實
一、甲○○前於民國90年間，因施用毒品案件，經本院以90年度
    毒聲字第17號裁定令入勒戒處所施以觀察、勒戒後，認無繼
    續施用毒品傾向，於90年1月16日執行完畢，由臺灣高雄地
    方法院檢察署檢察官以90年度毒偵緝字第17號為不起訴處分
    確定。復於90年間，因施用毒品案件，經臺灣臺東地方法院
    以90年度毒聲字第208號裁定令入勒戒處所施以觀察、勒戒
    後，認有繼續施用毒品傾向，復經同法院以90年度毒聲字第
    241號裁定令入戒治處所施以強制戒治，同時經同法院以90
    年度東簡字第120號判處有期徒刑4月確定，於91年6月17日
    易科罰金執行完畢。另於95、96年間，因施用毒品案件，分
    別經臺灣高等法院高雄分院以95年度上訴字第1126號、本院
    以96年度訴字第1286號判處有期徒刑10月、8月，嗣經減刑
    為有期徒刑5月、4月確定，接續執行，於96年1月15日縮刑
    期滿執行完畢。再於97年間，因施用毒品案件，經本院以97
    年度審易字第388號判處有期徒刑4月確定，於97年10月18
    日縮刑期滿執行完畢。詎其猶不知悔改，竟基於施用第一級
    毒品海洛因之犯意，於99年2月10日上午，在高雄市旗津區
    ○○○路266巷11號住處內，以將海洛因摻入香菸點燃吸食
    之方式，施用第一級毒品海洛因1次。嗣於同年2月10日13時
    30分許，在高雄市旗津區○○○路266巷11號前，因另案通
    緝為警查獲，經警徵得同意採集其尿液送驗，結果呈嗎啡、
    可待因陽性反應，始悉上情。
二、案經高雄市政府警察局鼓山分局移請臺灣高雄地方法院檢察
    署檢察官偵查起訴。
    理  由
一、本件被告甲○○所犯為死刑、無期徒刑、最輕本刑為3年以
    上有期徒刑以外之罪，其於準備程序中就被訴事實為有罪之
    陳述，經本院告知簡式審判程序之旨，並聽取當事人意見後
    ，合議庭認宜進行簡式審判程序，爰依刑事訴訟法第273條
    之1第1項規定，裁定由受命法官獨任進行簡式審判程序，合
    先敘明。
二、上揭犯罪事實業據被告甲○○坦承不諱；又其為警所採集尿
    液經送檢驗後，結果呈嗎啡、可待因之陽性反應，此有高雄
    市政府警察局鼓山分局99年查獲毒品案件嫌疑人尿液代碼姓
    名對照登記表（檢體編號：E99061）、高雄市立凱旋醫院99
    年3月15日濫用藥物尿液檢驗報告各1份附卷可稽，足認被告
    自白核與事證相符，自得為認定被告犯罪之依據。又被告曾
    受如事實欄所載之觀察、勒戒處分執行完畢後5年內，再犯
    施用毒品罪而經依法追訴處罰完畢等事實，亦有卷附本院院
    內索引卡紀錄表、臺灣高等法院被告前案紀錄表各1份在卷
    可按。按毒品危害防制條例第20條、第23條於93年1月9日修
    正施行後，將施用毒品之刑事處遇程序，區分為「初犯」及
    「五年內再犯」、「五年後再犯」3種，其立法理由謂：「
    初犯」經觀察、勒戒或強制戒治執行完畢釋放後，「五年內
    再犯」者，因其再犯率甚高，原實施之觀察、勒戒及強制戒
    治既已無法收其實效，爰依法追訴或裁定交付審理。至於經
    觀察、勒戒或強制戒治執行完畢釋放後，「五年後再犯」者
    ，前所實施之觀察、勒戒或強制戒治已足以遮斷其施用毒品
    之毒癮，為期自新及協助其斷除毒癮，仍適用「初犯」規定
    ，先經觀察、勒戒或強制戒治之程序。從而依修正後之規定
    ，僅限於「初犯」及「五年後再犯」二種情形，始應先經觀
    察、勒戒或強制戒治程序。倘被告於5年內已再犯，經依法
    追訴處罰，縱其第3次再度施用毒品之時間，在初犯經觀察
    、勒戒或強制戒治執行完畢釋放5年以後，已不合於「五年
    後再犯」之規定，且因已於「五年內再犯」，顯見其再犯率
    甚高，原實施觀察、勒戒或強制戒治，已無法收其實效，即
    應依該條例第10條處罰，此有最高法院95年第7次刑事庭決
    議要旨可參。從而，被告於前開初犯經觀察、勒戒處分執行
    完畢釋放後「五年內再犯」施用毒品罪，並經依法追訴處罰
    完畢，而本件被告再度施用毒品犯行，已不合於「五年後再
    犯」之規定，揆諸前揭說明即應依毒品危害防制條例第10條
    之施用毒品罪論罪科刑。
三、核被告所為，係犯毒品危害防制條例第10條第1項之施用第
    一級毒品罪。其施用第一級毒品海洛因前持有海洛因之低度
    行為，應為施用之高度行為所吸收，不另論罪。被告前曾因
    因施用毒品案件，分別經臺灣高等法院高雄分院以95年度上
    訴字第1126號、本院以96年度訴字第1286號判處有期徒刑10
    月、8月，嗣經減刑為有期徒刑5月、4月確定，接續執行，
    於96年1月15日縮刑期滿執行完畢。再於97年間，因施用毒
    品案件，經本院以97年度審易字第388號判處有期徒刑4 月
    確定，於97年10月18日縮刑期滿執行完畢之事實，有前開被
    告前案紀錄表1份附卷可稽，其於該有期徒刑執行完畢後5年
    內，故意再犯本件法定刑為有期徒刑以上之施用第一級毒品
    罪，為累犯，應依刑法第47條第1項規定加重其刑。爰審酌
    被告前因施用毒品之犯行，經施以觀察、勒戒、強制戒治處
    份及法院科刑判決執行完畢後，仍無法戒除毒癮，竟再為本
    件犯行，足見其惡習已深且戒絕毒癮之意志不堅，未能體悟
    施用毒品對自己、家人造成之傷害及社會之負擔；惟念被告
    犯後坦承犯行，態度尚可，另慮及施用毒品本質上係屬戕害
    自身健康之行為，尚未直接危害他人，反社會性程度應屬較
    低；及被告之生活狀況、品行、智識程度等一切情狀，量處
    如主文所示之刑，藉資懲儆。
據上論斷，應依刑事訴訟法第273條之1第1項、第299條第1項前
段，毒品危害防制條例第10條第1項，刑法第11條前段、第47條
第1項，判決如主文。
本案經檢察官杜妍慧到庭執行職務。
中    華    民    國    99    年    8     月    17    日
                  刑事第十庭    法  官  李代昌
以上正本證明與原本無異。
如不服本判決應於收受本判決後10日內向本院提出上訴書狀，並
應敘述具體理由，如未敘述上訴理由者，應於上訴期間屆滿後20
日內補提理由書狀於本院（均須按他造當事人之人數附繕本）「
切勿逕送上級法院」。
中    華    民    國    99    年    8     月    17    日
                                書記官  黃振祐
附錄本判決論罪科刑適用法條：
毒品危害防制條例第10條
施用第一級毒品者，處6月以上5年以下有期徒刑。
施用第二級毒品者，處3年以下有期徒刑。

司法院資訊處製作；財團法人民間司法改革基金會備份。
